【裁判字號】    99,交抗,131
【裁判日期】    990823
【裁判案由】    聲明異議
【裁判全文】
臺灣高等法院臺南分院交通事件裁定     99年度交抗字第131號
抗  告   人
即 異 議 人 甲○○
上列抗告人因違反道路交通管理處罰條例案件，不服臺灣嘉義地
方法院中華民國99年5月24日所為裁定（99年度交聲字第200號）
，提起抗告，本院裁定如下：
    主  文
抗告駁回。
    理  由
一、抗告意旨略以：
(一)抗告人係依號誌指示及燈號左轉駛入車道，卻遭員警攔停告
    發違規，本人對於員警不合理的行徑與態度，當下即拒絕於
    告發單上簽名，此與原裁定所述抗告人顯已坦承舉發事實，
    即有不符。
(二)員警指其舉發地點係匝道上方200公尺處，非在省道燈號路
    口附近，然匝道上方200公尺處，不可能目測燈號時相轉換
    。且員警並非在其所提供之舉發位置值勤，且其提供之照片
    係往前移動百公尺之位置。
(三)員警未確實採證，又拒絕提供當天的影像存證，而抗告人係
    依號誌指示行駛，未違反交通法規，爰依法提起抗告，撤銷
    原裁定云云。
二、原處分意旨略以：異議人曾於99年2月19日晚上10時22分許
    ，駕駛牌照號碼UQ-5486號自用小客車行經雲林縣大埤鄉○
    道台1線與台78線公路交岔路口，為雲林縣警察局斗南分局
    警員舉發不依號誌指示左轉，原處分機關即交通部公路總局
    嘉義區監理所嘉義市監理站以違反道路交通管理處罰條例第
    48條第1項第2款為由，裁處罰鍰600元，並記違規點數1點等
    語。
三、抗告人於原處分聲明異議意旨略以：異議人即受處分人甲○
    ○於民國99年2月19日晚上10時22分許，駕駛牌照號UQ-5486
    號自用小客車行經雲林縣大埤鄉省道台1線與台78線公路交
    岔路口處，為警舉發未依號誌指示行駛之違規，惟警方係在
    78線公路之匝道上舉發，該處不可能目見交岔路口台1線南
    北向之號誌，警方全憑臆測舉發云云。
四、按汽車駕駛人轉彎時，不依號誌指示，處新臺幣（下同）60
    0元以上1800元以下罰鍰，道路交通管理處罰條例第48條第1
    項第2款定有明文。而汽車駕駛人有道路交通管理處罰條例
    第48條之情形，記違規點數1點，亦為同條例第63條第1項第
    1款所規定。經查：
(一)抗告人曾於99年2月19日晚上10時22分許，駕駛牌照號碼UQ-
    5486號自用小客車行經雲林縣大埤鄉省道台1線與台78線公
    路交岔路口，而為雲林縣警察局斗南分局警員莊文滄舉發不
    依號誌指示左轉，並經原處分機關即交通部公路總局嘉義區
    監理所嘉義市監理站以違反道路交通管理處罰條例第48條第
    1項第2款為由，裁處「罰鍰600元，並記違規點數1點」等情
    ，有雲林縣警察局99年2月19日雲警交字第KAJ015757號舉發
    違反道路交通管理事件通知單、原處分機關99年3月22日嘉
    監義裁字第裁76-KAJ015757號裁決書各一份在卷可稽（見嘉
    義市監理站聲明異議卷第19、12頁）。
(二)另查抗告人於前開時地係沿省道台1線公路由南往北駛至雲
    林縣大埤鄉台1線與台78線公路交岔路口，並左轉進入台78
    線公路等情，為抗告人所不爭。該交岔路口由南往北方向設
    有左轉專用號誌，且立有「本路口多時相號誌，請依燈號指
    示行駛」之指示牌，有抗告人、警方分別提出之該交岔路口
    號誌及指示牌照片在卷可稽（見原審卷第22、31頁）。而抗
    告人於案發當時係於左轉專用號誌尚未亮起之際，即行左轉
    進入台78線公路，而為警方於台78線公路匝道攔停，亦經證
    人即舉發警員莊文滄於原審到庭結證明確（見原審卷第17、
    20頁）。
(三)抗告意旨雖以前詞置辯，然查:
 1、抗告人於其致原處分機關之99年3月1日陳訴書及致原審法院
    之99年5月12日答辯狀中自陳：「員警用未經證實且不正當
    的猜測言語誘騙誤導本人違規認證，迫使駕駛人在不明不白
    的狀況下默認違規」；「又用言語誘導駕駛人違規認證」等
    語（見嘉義市監理站聲明異議卷第3頁、原審卷第28頁背面
    ），即已坦承舉發之際承認警方所指左轉違規。按抗告人倘
    確實依號誌指示及燈號左轉駛入車道，應無員警攔停舉發時
    ，據實以告，豈有於員警言語猜測詢問下，即默認違規之理
    。是抗告人辯稱其係依號誌指示及燈號左轉駛入車道，卻遭
    員警攔停告發違規，並無坦承舉發事實云云，顯不足採。
 2、本件警方係因該路口經常發生沿台1線由南往北方向行駛之
    車輛違規左轉，與沿台1線由北往南直行之車輛在交岔路口
    內之車禍事故，始進行該交岔路口違規左轉之舉發任務，且
    警方係在交岔路口西側之匝道處攔停舉發左轉違規，該處確
    實得見南北向號誌，北往南方向號誌轉換為紅燈時，即表示
    南往北方向轉換成為左轉專用號誌，北往南號誌尚未轉換為
    紅燈時，即表示南北向號誌均為直行，左轉專用號誌並未亮
    起，而異議人係在北往南號誌尚未轉換為紅燈之際，即南往
    北僅有直行號誌時左轉等情，均據證人莊文滄於原審到庭證
    述無訛（見原審卷第16頁至第19頁訊問筆錄），並有該證人
    所提自警方攔停舉發地點朝交岔路口拍攝之日、夜間照片附
    卷可稽（見原審卷第22頁、第30頁、第31頁）。而觀諸前開
    相片內容可知:前開交岔路口確有左轉綠燈號誌，且由相片
    所示警員站立位置，確可看到該路口之號誌設施，尤其由前
    開夜間相片(原審卷第31頁)，更可清楚看見前開路口紅燈號
    誌亮光情形，故本件舉發員警於本件舉發時間即夜間10時22
    分許，應可看見前開路口紅綠燈號誌轉換情形無疑。況且，
    警員既係因前開路口經常發生車禍事故，而於夜間在上處執
    勤，衡情自無站在無法看到該路口方向號誌處執勤之理。故
    抗告人辯稱警方並非站立在前開匝道處舉發，亦無法目測台
    1線南北向號誌時相轉換云云，亦未可採。
 3、按警察人員執行勤務舉發違規，係公務員本於維護道路交通
    安全職務所為之行政行為，除經證明具有瑕疵及恣意外，應
    推定為真正。而被告於前開書狀既陳述其於舉發當時有默認
    違規之情，且本件舉發員警莊文滄亦於原審到庭結證證述其
    確實從前開舉發位置看見前開路口燈號及抗告人違規情形，
    並提出現場圖及相片(見原審卷第21-22、30-31頁)說明其舉
    發情形，並無何不實或不法之處。另前開路口雖有裝置監視
    錄影設備，但裝設之時間不明，且僅能拍攝到車牌，無法拍
    攝到號誌燈情形，故未拍到本件違規畫面等情，有雲林縣警
    察局斗南分局99年8月12日雲警南交字第990009421號函及本
    院公務電話查詢記錄表各一份在卷可稽(見本院卷第17-20頁
    ) 。本件抗告人雖質疑舉發員警之陳述及採證方式，然並未
    提出具體事證證明本件舉發程序及採證有何違反法規之處，
    其空言指稱舉發員警未確實採證云云，亦非可採。
五、綜上所述，本件抗告人上開違規行為，事證明確，抗告人所
    辯並非可採。原審以抗告人即異議人在前揭時、地，行駛車
    號UQ-5486號自用小客車而不依號誌指示左轉之違規行為既
    可認定，則原處分機關即交通部公路總局嘉義區監理所嘉義
    市○○○○道路交通管理處罰條例第48條第1項第2款為由，
    裁處罰鍰600元，並記違規點數1點等，於法並無不當，而駁
    回抗告人即異議人之異議。本院認原審認事用法均無不合，
    抗告人指摘原裁定不當，請求撤銷原裁定云云，為無理由，
    應予駁回。
六、據上論結，應依道路交通案件處理辦法第26條，刑事訴訟法
    第412條，裁定如主文。
中    華    民    國    99    年    8     月    23    日
                  刑事第六庭    審判長法  官  董武全
                                      法  官  沈揚仁
                                      法  官  賴純慧
以上正本證明與原本無異。
不得再抗告。
                                      書記官  林宛妮
中    華    民    國    99    年    8     月    24    日

司法院資訊處製作；財團法人民間司法改革基金會備份。
